【裁判字號】    97,撤緩,26
【裁判日期】    970704
【裁判案由】    聲請撤銷緩刑
【裁判全文】
臺灣苗栗地方法院刑事裁定              97年度撤緩字第26號
聲  請  人  臺灣苗栗地方法院檢察署檢察官
受  刑  人  甲○○
                    國民身分證.
上列聲請人因受刑人犯偽證罪案件，聲請撤銷緩刑之宣告（97年
度執聲字第278 號），本院裁定如下：
    主  文
聲請駁回。
    理  由
一、本件聲請意旨略以：受刑人甲○○因於民國95年4 月18日為
    圖利用司法途徑訴請離婚，竟教唆徐湯炎在該離婚案中為虛
    偽之證言，妨害審判之正確性終被查獲，經本院於96年5 月
    8 日以96年苗簡字第309 號刑事判決判處有期徒刑3 月，緩
    刑2 年，業於96年6 月4 日確定在案；然受刑人於緩刑期前
    ，即91年3 至5 月間為賺取花費而故意犯偽造文書罪並使大
    陸地區人民非法進入臺灣，經本署檢察官蒞庭時循線偵辦查
    悉起訴，案經本院於97年4 月24日以96年度訴字第811 號判
    處有期徒刑8 月，減為有期徒刑4 月，如易科罰金，以銀元
    300 元即新臺幣900 元折算1 日，亦於緩刑期間即97年4 月
    24日確定，核其所為，已合於刑法第75條之1 第1 項第1 款
    所定「得撤銷」緩刑宣告之原因，爰依刑事訴訟法第476 條
    規定，聲請撤銷等語。
二、按刑法第75條之1 規定：「受緩刑之宣告而有下列情形之一
    ，足認原宣告之緩刑難收其預期效果，而有執行刑罰之必要
    者，得撤銷其宣告：一、緩刑前因故意犯他罪，而在緩刑期
    內受得易科罰金之有期徒刑、拘役或罰金之宣告確定者。二
    、緩刑期內因故意犯他罪，而在緩刑期內受得易科罰金之有
    期徒刑、拘役或罰金之宣告確定者」。考其立法意旨略以：
    『關於緩刑之撤銷，現行法第75條第1 項固已設有2 款應撤
    銷之原因；至得撤銷緩刑之原因，則僅於保安處分章內第93
    條第3 項與撤銷假釋合併加以規定，體例上不相連貫，實用
    上亦欠彈性，爰參酌外國現行立法例增訂得撤銷緩刑之原因
    ，其中現行關於緩刑前或緩刑期間故意犯他罪，而在緩刑期
    內受得易科罰金之有期徒刑之宣告者，列為應撤銷緩刑之事
    由，因認過於嚴苛，而排除第75條應撤銷緩刑之事由，移列
    至得撤銷緩刑事由，俾使「法官依被告再犯情節，而裁量是
    否撤銷先前緩刑之宣告」；其次，如有前開事由，但判決宣
    告拘役、罰金時，可見行為人仍未見悔悟，有列為得撤銷緩
    刑之事由，以資彈性適用，爰於第1 項第1 款、第2 款增訂
    之。』且本條採用裁量撤銷主義，賦予法院撤銷與否之權限
    ，特於第1 項規定實質要件為足認原宣告之緩刑難收其預期
    效果，而有執行刑罰之必要，供作審認之標準。於上開「得
    」撤銷緩刑之情形，法官應依職權本於合目的性之裁量，妥
    適審酌被告所犯前後數罪間，關於法益侵害之性質、再犯之
    原因、違反法規範之情節是否重大、被告主觀犯意所顯現之
    惡性及其反社會性等情，是否已使前案原為促使惡性輕微之
    被告或偶發犯、初犯改過自新而宣告之緩刑，已難收其預期
    之效果，而確有執行刑罰之必要，此與刑法第75條第1 項所
    定2 款要件有一具備，即毋庸再行審酌其他情狀，應逕予撤
    銷緩刑之情形不同。
三、經查：受刑人甲○○因偽證案件，經本院於96年5 月8 日以
    96年苗簡字第309 號刑事判決判處有期徒刑3 月，如易科罰
    金以銀元300 元折算1 日、緩刑2 年，並於96年6 月4 日確
    定在案（上開易科罰金部分經最高法院於97年4 月21日以97
    年度台非字第184 號判決撤銷在案）；臺灣苗栗地方法院檢
    察署檢察官於上開偽證案件蒞庭執行職務時，因發現受刑人
    另涉有偽造文書等罪，即自動檢舉循線偵辦，而查悉受刑人
    於前開案件緩刑宣告前之91年3 至5 月間，涉犯偽造文書等
    案件，並經本院於97年4 月24日以96年度訴字第811 號判決
    判處有期徒刑8 月，減為有期徒刑4 月，如易科罰金以銀元
    300 元折算1 日，並於97年4 月24日確定，此有前述2 案、
    最高法院之判決及臺灣高等法院前案紀錄表各1 份附卷可資
    佐證。茲審酌受刑人係為讓大陸地區人民翁建云合法來台而
    犯偽造文書等罪，嗣後為求離婚而衍生偽證罪，兩案時間相
    隔已超過3 年，所侵害之法益不同，罪質相異，實難僅因其
    後被檢察官檢舉之偽造文書等之罪，即遽行推認本院96年度
    苗簡字第309 號偽證案件中所宣告之緩刑，有何難以收預期
    效果，而有執行刑罰必要之情形；再本院依職權調閱上開兩
    案卷宗，被告雖於偽證案件審理時，明確向法官表示若嗣後
    另案之偽造文書案件遭法院判決，偽證案件所宣告之緩刑願
    被撤銷等語（見96年度訴字第164 號案件之96年4 月10日準
    備程序筆錄）明確，惟該案法官審酌被告犯後態度、生活狀
    況、品行、犯罪之動機、目的、手段、所生危害等一切情狀
    後，雖已知悉被告涉有偽造文書之犯嫌，仍願予受刑人緩刑
    宣告，顯認受刑人已具有深切悔意，以暫不執行為適當，始
    予緩刑宣告；又受刑人所犯偽造文書等罪雖經通緝，然受刑
    人嗣後係自行到案而被撤銷通緝乙情，亦有本院依職權查詢
    之臺灣高等法院被告全國通緝紀錄表1 份附卷可稽，且該案
    係得易科罰金之罪，而緩刑前所犯之偽證罪係不得易科罰金
    之罪（尚未減刑），若緩刑宣告遭撤銷，受刑人即應入監執
    行有期徒刑3 月（尚未減刑），顯與緩刑之目的乃避免短期
    自由刑之弊，並給予受刑人自新機會未盡相符；再參卷附臺
    灣高等法院被告前案紀錄表，受刑人除上開2 判決所認定之
    犯罪事實外，別無其他受有罪判決宣告之紀錄，是顯難遽認
    該緩刑之宣告並無預期之效果；況聲請人復未提出受刑人原
    宣告之緩刑難收其預期效果之具體事證以供本院審酌，是所
    為本件聲請，於法尚有未合，應予駁回。
四、依刑事訴訟法第220 條，裁定如主文。
中    華    民    國    97    年    7     月    4     日
                  刑事第一庭  法  官  林 卉 聆
以上正本證明與原本無異。
如不服本裁定應於送達後5 日內向本院提出抗告狀。
                              書記官  楊 慧 萍
中    華    民    國    97    年    7     月    4     日


司法院資訊處製作；財團法人民間司法改革基金會備份。
